臺灣基隆地方法院刑事判決　　　　　　　　96年度訴字第22號
公　訴　人　臺灣基隆地方法院檢察署檢察官
被　　　告　乙○○
上列被告因違反毒品危害防制條例案件，經檢察官提起公訴（95
年度毒偵字第2243號）及移送併辦（96年度毒偵字第97號），被
告就被訴及移送併辦事實為有罪之陳述，本院合議庭裁定由受命
法官獨任進行審判，經改依簡式審判程序審理後判決如下：
    主  文
乙○○施用第一級毒品，累犯，處有期徒刑玖月。扣案之第一級
毒品海洛因（淨重零點壹貳公克）併同難以析離之包裝袋壹只，
沒收銷燬之。
    事  實
一、乙○○前因施用第二級毒品安非他命案件，先後2 次經本院
    裁定送觀察、勒戒後，均認無繼續施用毒品之傾向，由臺灣
    基隆地方法院檢察署檢察官分別於民國88年12月13日、89年
    7 月31日，各以88年度毒偵字第1075號、89年度毒偵字第15
    29號為不起訴處分確定，並先後於88年12月16日、89年8 月
    1 日執行完畢釋放出所。又因施用第二級毒品案件，經本院
    裁定送強制戒治（91年7 月19日期滿），並於90年7 月1 日
    以90年度基簡字第358 號判決，判處有期徒刑5 月確定。復
    因施用第一級毒品案件，經本院於90年9 月28日以90年度訴
    字第361 號判決，判處有期徒刑6 月確定。嗣上開2 案件經
    本院於91年4 月8 日，以91年度聲字第168 號裁定，合併應
    執行有期徒刑10月確定，而於91年8 月8 日易科罰金執行完
    畢。再因施用第一級、第二級毒品案件，經本院於92年11月
    20日以92年度訴字第528 號判決，判處有期徒刑7 月、4 月
    ，應執行有期徒刑10月確定。又因施用第一級毒品案件，經
    本院於93年4 月9 日以93年度訴字第113 號判決，判處有期
    徒刑8 月確定。嗣上開2 案件經本院於93年6 月17日，以93
    年度聲字第335 號裁定，合併應執行有期徒刑1 年5 月確定
    。其於93年3 月9 日入監執行，94年5 月18日假釋出監付保
    管束，同年7 月17日保護管束期滿未經撤銷假釋，其未執行
    之刑以已執行論，而視為執行完畢。再因施用第一級毒品案
    件，經本院於94年12月29日以94年度訴字第1051號判決，判
    處有期徒刑7月確定，於95年9月26日執行完畢。
二、詎乙○○猶未戒斷毒癮，於強制戒治執行完畢釋放後5 年內
    ，復基於反覆持續施用第一級毒品之犯意，自95年9 月27日
    起至同年11月16日中午12時許，在基隆市長庚醫院對面之橘
    郡社區內之綽號「阿平」友人居所及同市○○區○○街69之
    2 號住處等地，以將第一級毒品海洛因摻水注入注射針筒，
    再施打肌肉之方式，平均2 天施用1 次第一級毒品海洛因。
    嗣因其係毒品列管人口，經警通知於95年10月22日下午6 時
    30分許，前往基隆市警察局第二分局八堵派出所採尿送驗後
    ，結果呈可待因及嗎啡之陽性反應；繼於95年11月16日下午
    3 時許，在基隆市○○區○○路173 號前，為警盤查時查獲
    ，並扣得第一級毒品海洛因（淨重0.12公克）1 包，經警採
    尿送驗後，結果呈可待因及嗎啡之陽性反應，始查悉上情。
三、案經基隆市警察局第三、第四分局移送臺灣基隆地方法院檢
    察署檢察官偵查後起訴及移送併辦。
    理  由
壹、程序事項
    本件被告乙○○所犯者非為死刑、無期徒刑、最輕本刑為3
    年以上有期徒刑之罪或高等法院管轄第一審案件，其於準備
    程序進行中，先就被訴事實為有罪之陳述，經告知其簡式審
    判程序之旨，並聽取公訴人、被告之意見後，本院業已依刑
    事訴訟法第273 條之1 第1 項之規定，裁定由受命法官獨任
    以簡式審判程序進行本案之審理。
貳、實體事項
一、上開事實，業據被告於本院審理時坦承在卷，且其為警查獲
    後所採集之尿液經送驗結果，呈可待因及嗎啡之陽性反應，
    有台灣檢驗科技股份有限公司濫用藥物尿液檢驗報告、昭信
    科技顧問股份有限公司濫用藥物尿液檢體檢驗報告各1 紙附
    卷可稽，復有第一級毒品海洛因（淨重0.12公克）1 包扣案
    可佐，被告之自白核與事實相符，可以採信。又其前因施用
    第二級毒品安非他命案件，先後2 次經本院裁定送觀察、勒
    戒後，均認無繼續施用毒品之傾向，由臺灣基隆地方法院檢
    察署檢察官分別於88年12月13日、89年7 月31日，各以88年
    度毒偵字第1075號、89年度毒偵字第15 29 號為不起訴處分
    確定，並先後於88年12月16日、89年8 月1 日執行完畢釋放
    出所。又因施用第二級毒品案件，經本院裁定送強制戒治，
    於91年7 月19日執行期滿等情，亦有臺灣高等法院被告前案
    紀錄表附卷足佐。綜上，本案事證明確，被告於強制戒治執
    行期滿後5 年以內，再犯施用毒品之犯行，堪可認定，應依
    法論科。
二、論罪科刑：
  (一)按立法者針對特定刑罰規範之構成要件，已預設其本身係持
    續實行之複次行為，具備反覆、延續之行為特徵，故將之總
    括或擬制成一個構成要件之「集合犯」行為，因刑法評價上
    為構成要件之行為單數，應僅成立一罪。查毒品因具有成癮
    性、濫用性，故立法實務首重以刑事處遇方式戒斷行為人毒
    癮，若無法收其實效，始依法追訴處罰，故施用毒品本身具
    備反覆、延續之行為特徵，持續多次施用毒品始為此類犯罪
    之典型或常態，於刑法評價上，施用毒品應僅成立集合犯一
    罪。且自「刑事法若干犯罪行為態樣，本質上原具有反覆、
    延續實行之特徵，立法時既予特別歸類，定為犯罪構成要件
    之行為要素，則行為人基於概括之犯意，在密切接近之一定
    時、地持續實行之複次行為，倘依社會通念，於客觀上認為
    符合一個反覆、延續性之行為觀念者，於刑法評價上，即應
    僅成立一罪。學理上所稱『集合犯』之職業性、營業性或收
    集性等具有重複特質之犯罪均屬之，例如經營、從事業務、
    收集、販賣、製造、散布等行為概念者是（最高法院95年度
    臺上字第1079號判決意旨參照）」，亦可查悉我國終審機關
    採取相同立場。有關行為人多次施用毒品之犯罪，實務前均
    依94年1 月7 日修正、94年2 月2 日修正公布，並於95年7
    月1 日施行前之刑法第56條連續犯之規定論以一罪，並加重
    其刑，惟因上開連續犯規定業經修正刪除，並自95年7 月1
    日施行，其中修正理由說明四並以：「至連續犯之規定廢除
    後，對於部分習慣犯，例如竊盜、吸毒等犯罪，是否會因適
    用數罪併罰而使刑罰過重產生不合理之現象一節，在實務運
    用上應可參考德、日等國之經驗，委由學界及實務以補充解
    釋之方式，發展接續犯之概念，對於合乎接續犯或包括的一
    罪之情形，認為構成單一之犯罪，以限縮數罪併罰之範圍，
    用以解決上述問題」等語，爰基於前述施用毒品構成要件之
    反覆實行特徵，並考量連續犯規定業經刪除之法律實然面暨
    修正刪除之立法理由，認為行為人如基於反覆實行之犯意，
    在密切接近之一定時、地，持續實行單次或複次之施用毒品
    行為，應僅成立集合犯一罪。
  (二)查海洛因係毒品危害防制條例第2 條第2 項第1 款所定之第
    一級毒品，被告於強制戒治執行期滿後，5 年以內再施用第
    一級毒品海洛因之行為，係犯毒品危害防制條例第10條第1
    項之施用第一級毒品罪。被告因施用而持有第一級毒品海洛
    因之低度行為，應為施用第一級毒品之高度行為所吸收，不
    另論罪。
　(三)又被告先後數次施用第一級毒品海洛因之犯行，時間密切接
  　近，顯係基於反覆持續實行之犯意，為集合犯，應依上開(一)
    之說明論以一罪。
  (四)公訴人雖僅就被告於95年9 月27日起至同年10月22日晚間7
    時許為警採尿前24小時內某時，施用第一級毒品海洛因之犯
    行提起公訴，然未起訴部分與已起訴部分，有如前述集合犯
    之實質上一罪關係，本院依法自得併予審理。
  (五)再被告前曾受如事實欄所示有期徒刑之執行完畢，有臺灣高
    等法院被告前案紀錄表在卷可按，其於有期徒刑執行完畢後
    5 年以內，故意再犯本件有期徒刑以上之罪，為累犯，應依
    法加重其刑。
  (六)爰審酌被告犯罪之動機、吸食頻率、曾有施用毒品之前科仍
    不知戒除，惟犯罪後坦承犯行，且所犯之施用毒品犯行乃戕
    害自己身心健康，並未危及他人等一切情狀，量處如主文所
    示之刑。
  (七)扣案之白色粉末（淨重0.12公克）1 包內，含有第一級毒品
    海洛因成分，有法務部調查局95年12月5 日調科壹字第0952
    3042680 號鑑定書1 紙在卷可憑，應併同難以析離之包裝袋
    1 只，依毒品危害防制條例第18條第1 項前段宣告沒收銷燬
    之。
據上論斷，應依刑事訴訟法第273條之1第1項、第299條第1 項前
段，毒品危害防制條例第10條第1 項、第18條第1 項前段、第23
條第2 項，刑法第11條、第47條第1 項，判決如主文。
本案經檢察官甲○○到庭執行職務。
中　　華　　民　　國　　96　　年　　2　　月　　14　　日
                  刑事第二庭法  官    劉桂金
以上正本證明與原本無異。
如不服本判決應於收受本判決後10日內向本院提出上訴書狀，其
未敘述上訴理由者，並得於提起上訴後10日內向本院補提理由書
狀（均須按他造當事人之人數附繕本。）「切勿逕送上級法院」
中　　華　　民　　國　　96　　年　　2　　月　　14　　日
                            書記官   鄧順生
附錄論罪法條：
毒品危害防制條例第10條第1項
施用第一級毒品者，處6月以上5年以下有期徒刑。
